臺北高等行政法院裁定
　　　　　　　　　　　　　　　　　　　94年度訴字第1739號
原　　　告　甲○○
被　　　告　法務部
代　表　人　乙○○部長）住同.
上列當事人間因其他請求事件，原告提起行政訴訟，本院裁定如
下︰
    主  文
原告之訴駁回。
訴訟費用由原告負擔。
　　理  由
一、按公法上之爭議，除法律別有規定外，得依本法提起行政訴
    訟；又起訴不備其他要件者，行政法院應以裁定駁回之，分
    別為行政訴訟法第2條、第107條第1項第10款所明定。次按
    「受刑人不服監獄處分之申訴事件，依左列規定處理之：一
    、受刑人不服監獄之處分，應於處分後10日內個別以言詞或
    書面提出申訴，其以言詞申訴者，由監獄主管人員將申訴事
    實詳記於申訴簿，以文書申訴者，應敘明姓名、罪名、刑期
    、原處分事實及日期，不服處分之理由、簽名、蓋章或按指
    印，並記明申訴之年月日。二、匿名申訴不予受理。三、原
    處分監獄典獄長對於受刑人之申訴認有理由者，應撤銷原處
    分，另為適當之處理。認為無理由者，應即轉報監督機關。
    四、監督機關對於受刑人之申訴認為有理由者，得命停止、
    撤銷或變更原處分，無理由者應告知之。五、視察人員接受
    申訴事件，得為必要之調查，並應將調查結果報告監督機關
    處理。調查時除視察人員認為必要者外，監獄人員不得在場
    。六、監獄對於申訴之受刑人，不得歧視或藉故予以懲罰。
    七、監督機關對於受刑人申訴事件有最後之決定。受刑人不
    服其他機關處分之申訴事件，轉送有關機關處理。關於受刑
    人申訴之有關規定，應張貼於受刑人監禁處所，並於受刑人
    入監時告知之」，監獄行刑法施行細則第5條亦有明文。
二、原告起訴意旨略以：原告所有之訴訟卷宗於民國93年3月19
    日及同年4月26日經借提還押後，為被告所轄之臺灣臺南監
    獄強制代為保管處分，至同年12月14日移出該監時，始發現
    上開卷宗毀損及短少，嚴重損害原告合法權益。經向該監請
    求，該監回復稱「本監並未保管訴願人之訴訟文書」云云。
    按依法律授權之目的，監獄行刑法第69條規定非指受刑人之
    訴訟卷宗。因認被告所轄台灣台南監獄對原告所為之保管處
    分應屬無效，經提起訴願，詎被告逾30日不為確答，遂提起
    本件訴訟，請求確認台灣台南監獄所為強制代為保管之處分
    無效云云。
三、經查，揆諸首揭監獄行刑法施行細則第5條所定之申訴程序
    ，乃受刑人對監獄所為處分有所不服時，所規定之一種特別
    救濟程序，顯然有別於一般行政救濟程序。是以，原告對被
    告所轄臺灣臺南監獄所為之處置不服，應依上開條文提出申
    訴，而不得按一般行政訴訟程序尋求救濟。是原告起訴請求
    確認台灣台南監獄所為強制代為保管之處分無效，即不合法
    ，應予駁回。又本件訴訟既不合法，其實體上之主張即無庸
    審酌；至原告以台灣台南監獄之上級機關法務部為被告，並
    其起訴狀所載被告代表人非現任部長等節，亦因本件訴訟不
    合法，而無命其更正、補正之必要，併此敘明。
四、依行政訴訟法第107條第1項第10款、第104條、民事訴訟法
    第95條、第78條，裁定如主文。
中　　華　　民　　國　　94　　年　 　7　　月　 27  　 日
                          第七庭審判長法  官　鄭　小　康
                                      法  官　林　金　本
                                      法  官　李　玉　卿
上為正本係照原本作成。
如不服本裁定，應於送達後10日內向本院提出抗告狀（須按他造
人數附繕本）。
中　　華　　民　　國　　94　　年　　7　 　月　　27　　日
          　　　　　　　　　　　　　　書記官　林　苑　珍
